【裁判字號】    98,聲,13
【裁判日期】    980224
【裁判案由】    返還擔保金
【裁判全文】
臺灣嘉義地方法院民事裁定                98年度聲字第13號
聲  請  人  高鼎文化事業有限公司
法定代理人  乙○○
相  對  人  丙○○
            甲○○
上列聲請人聲請發還擔保金事件，本院裁定如下：
    主  文
聲請駁回。
    理  由
一本件聲請意旨略以：聲請人與相對人間假扣押事件，聲請人前
  遵本院民國96年度裁全字第2413號假扣押裁定，為擔保假扣押
  執行，提供第一商業銀行無記名可轉讓定期存單（總面額新臺
  幣1,000,000元），以本院96年度存字第1533號事件提存在案
  ，茲因聲請人撤回假扣押執行後，並定20日以上期間催告相對
  人行使權利而未行使，爰聲請返還擔保金等語。
二按返還擔保金，依民事訴訟法第106條準用同法第104條之規定
  ，須符合：應供擔保之原因消滅者；供擔保人證明受擔保利益
  人同意返還者；訴訟終結後，供擔保人證明已定20日以上之期
  間，催告受擔保利益人行使權利而未行使，或法院依供擔保人
  之聲請，通知受擔保利益人於一定期間內行使權利並向法院為
  行使權利之證明而未證明者之要件之一者，法院始得裁定返還
  擔保金。次按因假扣押所供之擔保，係為擔保受擔保利益人因
  不當假扣押所受損害而設，倘執行法院已依假扣押裁定實施假
  扣押之執行，則在執行法院撤銷其執行程序前，受擔保利益人
  所受損害仍可能繼續發生，損害額既未確定，自無強令其行使
  權利之理，故在假扣押所供之擔保，供擔保人依民事訴訟法第
  106條準用同法第104條第1項第3款規定，聲請以裁定命返還其
  擔保金者，必待假扣押之執行程序已撤銷，始得謂與民事訴訟
  法第104條1項第3款所定之「訴訟終結」相當（最高法院85年
  度臺抗字第645號裁定意旨參照）。且訴訟終結後定20日以上
  期間之催告，既屬法定要件之一，則催告必須在訴訟終結之後
  ，否則不生催告之效力，不能謂訴訟終結前之催告，自屬合法
  （最高法院87年度臺抗字第454號裁定參照）。
三經查，聲請人主張前揭事實，固據其提出本院96年度裁全字第
  2413號裁定、96年度存字第1533號提存書、本院97年度裁全聲
  字第41號裁定暨裁定暨確定證明書、存證信函暨郵件收件回執
  為證。惟查，聲請人以上開假扣押裁定聲請執行，經本院以96
  年度執全字第1288號事件受理，於96年10月2日發扣押命令，
  又聲請人於97年4月23日始具狀聲請撤回前揭假扣押執行等情
  ，業經本院調取本院96年度執全字第1288號卷證核閱明確，洵
  堪認定。復查，聲請人催告相對人行使權利之通知於97年4月
  16日發生送達效力，有存證信函暨送達回執在卷可憑，同可認
  定。足見聲請人通知相對人行使權利時，前揭假扣押執行程序
  尚未撤銷，揆諸首揭說明，訴訟尚未終結，則假扣押執行所受
  之損害仍可能繼續發生，損害額既未確定，自無強令相對人行
  使權利之理，是本件聲請人於訴訟尚未終結前，即催告定期行
  使權利，難謂已合法催告相對人行使權利。是本件聲請人聲請
  返還提存物，核與首揭規定之要件不符，應予駁回，爰裁定如
  主文。
中    華    民    國    98    年    2     月    24    日
                  民事第二庭  法  官  蘇雅慧
正本證明與原本無異。
如不服本裁定應於送達10日內向本院提出抗告狀，並繳納裁判費
新臺幣1,000元。
中    華    民    國    98    年    2     月    24    日
                              書記官  劉昀匊


司法院資訊處製作；財團法人民間司法改革基金會備份。
